【裁判字號】    97,訴,561
【裁判日期】    971120
【裁判案由】    關稅法
【裁判全文】
臺北高等行政法院判決
                                       97年度訴字第561號
                              .
原      告  勝錩工程有限公司
代  表  人  甲○○
訴訟代理人  曾增銘  律師
被      告  財政部基隆關稅局
代  表  人  呂財益（局長）
訴訟代理人  乙○○
上列當事人間因關稅法事件，原告不服財政部中華民國96年12月
31日台財訴字第09600464950號訴願決定，提起行政訴訟。本院
判決如下：
    主  文
原告之訴駁回。
訴訟費用由原告負擔。
    事  實
一、事實概要：
    原告委由合泰報關行於95年10月23日向被告申報進口中國大
    陸產製RAILS UNASSEMBLY（不銹鋼）貨物乙批（進口報單號
    碼：第AW/95/5345/0244號），原申報貨品分類號列
    7308.90.90.00-7，輸入規定MP1（即大陸物品有條件輸入項
    目），於95年10月24日徵稅放行在案；經查核結果，來貨係
    屬尚未經經濟部公告准許輸入之大陸物品，被告乃以96年4
    月11日基普五字第0961010555號函，責令原告於文到之翌日
    起2個月內辦理退運，惟原告迄未辦理，爰依關稅法第96條
    第3項規定，追繳貨價計新臺幣（下同）328,893元。原告不
    服，提起訴願，亦遭駁回，遂向本院提起本件行政訴訟。
二、兩造聲明：
    (一)原告聲明：
      1.訴願決定及原處分均撤銷。
      2.訴訟費用由被告負擔。
    (二)被告聲明：
      1.駁回原告之訴。
      2.訴訟費用由原告負擔。
三、兩造陳述：
    (一)原告主張：
      1.按原告受處分之進口報單係經電腦核列為C3通關方式。
        按所謂C3通關方式係指「貨物查驗通關」，須查驗貨物
        及審核書面文件後放行。即除應審核書面報單相關文件
        （檢附許可等書面文件及發票等基本必要文件）外，並
        須經海關派員開櫃查驗貨物核與文書所載相符後，始於
        海關電腦作驗畢註記後，貨物方可放行出倉。其流程概
        述如下：收單建檔→電腦派單→派驗（即開櫃查驗）→
        驗畢→分估→核發稅單→登稅放行。
      2.原告在報關文件上並無虛偽情事（因進口報單、發票、
        packing list均一致），合先敘明。查本件原告進口報
        單記載貨物品稱為RAILS UNASSEMBLY，中譯為未組裝欄
        杆（其意義本就包含零附件在內），係依大陸供貨商發
        票上所載，大陸供貨商貨品發票之開立並非原告所可控
        制，原告為相互符合，乃以該名載於進口報單，該貨物
        於海關人員開櫃驗貨時亦認同屬可進口之物，原告方可
        完稅取貨。
      3.原告並非否認被告可在法定期限內事後審查，但原告質
        疑者為「海關人員現場開櫃驗貨時認同RAILS
        UNASSEMBLY之內容物為零附件，但事後審查既無現場貨
        品照片以茲判斷是否為零附件，其事後審查之依據又為
        何？」被告裁量難道可以任意為之？被告或稱進口報單
        上RAILS UNASSEMBLY即非PARTS OF RAILS，但並非實情
        。
      4.退步言之，按行政程序法第8條規定，行政行為應以誠
        實信用之方法為之，並應保護人民正常合理之信賴：
        (1)就誠信原則言，原告在報關文件上並無虛偽情事（因
          進口報單、發票、packing list均一致），而假設海
          關於查驗時，即知原告進口貨物已屬「欄杆」而非「
          欄杆零附件」，其應當場命原告退運（此由系爭原處
          分前，被告先函知原告辦理退運可知），但其仍讓原
          告繳稅、放行，致原告產生後續之損害，實屬以不正
          當方法使原告受有損害，被告之行政行為違反誠信原
          則至明。至少被告就原告被處罰受有損失與有過失，
          而應減少受處分之金額。
        (2)就信賴保護原則言，原告申報進口時，報單、發票、
          packing list所載貨品名稱均一致，並未使被告發生
          錯誤，因此原告信賴被告之第一次處分（信賴基礎）
          ，進而完稅領貨、出售予第三人之行為（信賴表現）
          ，即應受保護，因此被告命原告退運、進而因無法辦
          理退運而加以處罰，即無理由。
      5.綜上，原告在並未虛報貨物之情形下，業經被告親自開
        櫃查驗確認為欄杆零附件，被告在無任何依據下任意裁
        量為事後審查，實屬裁量之濫用，而應予以撤銷。退步
        言之，如被告開櫃查驗之結果，已知進口貨物為不可進
        口，其仍同意原告領貨，依誠信原則與信賴保護原則，
        原告仍有可受保護之利益，且原告亦主張被告與有過失
        ，而應減免處罰金額云云。
    (二)被告主張：
      1.按「欄杆」及「欄杆之零配件」其貨品分類號列均歸列
        7308.90.90.00-7，輸入規定MP1，依「大陸物品有條件
        准許輸入項目彙總表」貨品分類號列7308.90.90.00-7E
        X（按：依彙總表總說明，CCC號列後加註「EX」字樣之
        項目，表示該號列項下僅開放進口符合該中英文貨名之
        貨品）項下「(6)欄杆之零配件」（原處分卷附件6）規
        定，該號列下僅「欄杆之零配件」屬准許輸入之大陸物
        品項目，欄杆（包括未組裝之欄杆）則否。經查，系爭
        貨物「RAILS UNASSEMBLY」既為未組裝之欄杆，非為欄
        杆之零配件，依上揭規定，自不得輸入。從而，系爭貨
        物雖已依關稅法第18條第1項規定先行徵稅放行，惟事
        後既經查明係大陸產製之欄杆，核非屬經濟部公告准許
        輸入之大陸物品，則被告依同法第96條第1項規定責令
        原告辦理退運事宜，並無違誤。又原告既無法辦理退運
        出口，被告爰依同法第96條第3項規定向原告追繳貨價
        ，亦屬適法有據。
      2.原告主張被告於6個月後責令原告退運，逾期則追繳貨
        價之處分，已非誠實信用方法而依法行政，且已違反對
        原通關放行處分之信賴云云。按關稅法第18條第1項規
        定，先行徵稅驗放乃係為加速通關流程而採取之暫時性
        措施，非謂海關已認所申報之事項無誤而予以接受。本
        件經事後審查結果發現來貨為不得進口之貨物而責令退
        運，既屬於法有據。從而原告指摘原處分有違信賴保護
        原則一事，顯係不諳法律規定等語。
    理  由
一、原告起訴時，被告之代表人為丘欣，嗣變更為呂財益，並由
    呂財益明承受訴訟，有其提出之聲明承受訴訟狀附卷可稽，
    核無不合，應予准許。
二、按「不得進口之貨物，海關應責令納稅義務人限期辦理退運
    ；如納稅義務人以書面聲明放棄或不在海關規定之期限內辦
    理退運，海關得將其貨物變賣，所得價款，於扣除應納關稅
    及必要費用後，如有餘款，應繳歸國庫。」；「已繳納保證
    金或徵稅放行之貨物，經海關查明屬第1項應責令辦理退運
    ，而納稅義務人無法辦理退運者，海關得沒入其保證金或追
    繳其貨價。」，關稅法第96條第1項、第3項各定有明文。
三、前揭事實概要所載各情，為兩造所不爭，且有上開各該文件
    、原處分及訴願決定書等件影本附原處分卷及訴願機關卷可
    稽。茲依前述兩造主張之意旨，就本件爭點敘明判決之理由
    。
四、原告確有進口未經准許輸入之大陸物品：
    按「欄杆」及「欄杆之零配件」其貨品分類號列均歸列7308
    .90.90.00-7 ，輸入規定MP1 ，依「大陸物品有條件准許輸
    入項目彙總表」貨品分類號列7308.90.90.00-7EX （按：依
    彙總表總說明，CCC 號列後加註「EX」字樣之項目，表示該
    號列項下僅開放進口符合該中英文貨名之貨品）項下「(6)
    欄杆之零配件」（原處分卷附件6 ）規定，該號列下僅「欄
    杆之零配件」屬准許輸入之大陸物品項目，欄杆（包括未組
    裝之欄杆）則否。經查，本件系爭貨物「RAILS UNASSEMBLY
    」既為未組裝之欄杆，有進口報單及發票（原處分卷附件1
    ）可稽，非為欄杆之零配件（PARTS OF RAILS），依前揭規
    定及說明，自不得輸入。是以被告核認原告進口系爭貨物，
    係進口未經准許輸入之大陸物品，並無不合。
五、原告涉有未遵責令限期辦理退運之違章情事：
    (一)承上所述，系爭貨物雖已依關稅法第18條第1 項規定先行
      徵稅放行，惟事後既經查明係大陸產製之欄杆，核非屬經
      濟部公告准許輸入之大陸物品，則被告依同法第96條第1
      項規定，以96年4 月11日基普五字第0961010555號函，責
      令原告於文到之翌日起2 個月內辦理退運事宜，並無違誤
      。又原告業經被告責令限期退運系爭貨物，惟其迄未辦理
      退運事宜等情，為原告所不否認，則其涉有未遵責令限期
      辦理退運之違章情事，堪予認定。
    (二)原告主張被告於6 個月後責令其退運，因其逾期而為追繳
      貨價之處分，係非以誠實信用方法依法行政，且已違反原
      告對通關放行處分之信賴云云。按「為加速進口貨物通關
      ，海關得按納稅義務人應申報之事項，先行徵稅驗放，事
      後再加審查；…。」，關稅法第18條第1 項前段定有明文
      ；故進口貨物之先行徵稅驗放，性質上係權責機關先行作
      成「暫時效力之行政處分」，而保留事後之審查及終局決
      定。經查，本件系爭貨物雖於95年10月24日先行徵稅驗放
      ，惟經原處分機關事後審查為不得進口之貨物並責令退運
      ，原處分即被取代；且被告並非補繳稅款，於關稅法第18
      條第1 項之規定並無不合。又原告自承知悉「大陸物品有
      條件准許輸入項目彙總表」中貨品分類號列第
      7308.90.90.00-7 號係准許「欄杆之零配件」進口（原處
      分卷附件4 訴願書可稽），而「欄杆」（包括RAILS
      UNASSEMBLY─未組裝之欄杆）則非屬公告准許輸入之大陸
      物品，則本件經事後審查結果發現系爭來貨為不得進口之
      貨物而責令退運，依前揭規定及說明，並無不合。原告上
      開主張，核不足採。
六、被告所為追徵貨價之處分，並無違誤：
    承上所述，本件系爭來貨經事後查核，係屬尚未經經濟部公
    告准許輸入之大陸物品，被告乃責令原告於文到之翌日起2
    個月內辦理退運，惟原告迄未辦理，被告爰依關稅法第96
    條第3 項規定，而為追繳貨價328,893 元之處分（原處分卷
    附件3 ），並無違誤。
七、從而，本件被告以原告涉有未遵責令限期辦理退運之違章情
    事，所為追徵貨價之處分，於法並無違誤。訴願決定遞予維
    持，亦無不合。原告徒執前詞，訴請撤銷，為無理由，應予
    駁回。
據上論結，本件原告之訴為無理由，依行政訴訟法第98條第1項
前段，判決如主文。
中    華    民    國    97    年    11    月   20     日
                   臺北高等行政法院第五庭
                             審判長法  官  張瓊文
                                   法  官  林育如
                                   法  官  蕭忠仁
上為正本係照原本作成。
如不服本判決，應於送達後20日內，向本院提出上訴狀並表明上
訴理由，如於本判決宣示後送達前提起上訴者，應於判決送達後
20日內補提上訴理由書（須按他造人數附繕本）。
中    華    民    國    97    年    11    月   20     日
                                   書記官  蕭純純


司法院資訊處製作；財團法人民間司法改革基金會備份。
